最高法院刑事判決　　　　　　　　　　111年度台上字第986號
上　訴　人　臺灣高等檢察署高雄檢察分署檢察官許怡萍
上　訴　人　
即　被　告　杜苡彤



上列上訴人等因被告傷害致人於死案件，不服臺灣高等法院高雄
分院中華民國110年11月23日第二審更審判決（110年度重上更二
字第9號，起訴案號：臺灣高雄地方檢察署104年度偵字第 25242
號，105年度偵字第7671號），提起上訴，本院判決如下：
    主  文
上訴駁回。
    理  由
一、按刑事訴訟法第377 條規定，上訴於第三審法院，非以判決
    違背法令為理由，不得為之。是提起第三審上訴，應以原判
    決違背法令為理由，係屬法定要件。如果上訴理由書狀並未
    依據卷內訴訟資料，具體指摘原判決不適用何種法則或如何
    適用不當，或所指摘原判決違法情事，顯與法律規定得為第
    三審上訴理由之違法情形不相適合時，均應認其上訴為違背
    法律上之程式，予以駁回。
二、本件原判決綜合全案卷證資料，本於事實審法院之推理作用
    ，認定上訴人即被告杜苡彤（下稱被告）有其事實欄所載成
    年人與其男友高嘉華（業經原法院前審判刑確定）共同故意
    對兒童傷害之犯行，因而撤銷第一審對被告科刑之判決，改
    判仍論被告以兒童及少年福利與權益保障法第112條第1項前
    段及民國108年5月31日修正生效前刑法第277條第1項之成年
    人共同故意對兒童犯傷害罪，處有期徒刑3年6月，並諭知扣
    案門號0000000000行動電話1支（含SIM卡1 枚）沒收，已載
    敘其調查取捨證據之結果及憑以認定各該犯罪事實之心證理
    由，核其所為之論斷，俱有卷存證據資料可資覆按，從形式
    上觀察，原判決尚無足以影響其判決結果之違背法令情形存
    在。
三、上訴人等上訴意旨：
㈠、檢察官上訴意旨略以：⒈被告受本件告訴人許○○（名字詳
    卷）之委託，負責照顧本件被害人A 童（姓名及年籍均詳卷
    ），因被告尚要照顧自己之小孩及另名孩童，乃將A 童交由
    其男友高嘉華帶往彼住處兼工作地點幫忙照顧，被告知悉高
    嘉華因不滿A童經常哭鬧，動輒會對A童施以彈耳朵、罰站、
    罰跪、打腳底及不讓A童睡覺等行為，致A童臉部及耳部受有
    瘀青等傷害，且明瞭A 童因高嘉華之傷害行為而嚴重驚嚇而
    有拉肚子、摳傷口及自殘等現象。又A童為未滿2歲之幼兒，
    其身體器官、腦部方正值發育期間，被告為高中幼保科畢業
    ，並擔任A童之褓母，應能預見A童經常遭高嘉華毆打臉部、
    耳部等鄰近腦部位置，極易傷及腦部，甚至造成死亡結果，
    竟持續將A 童交由高嘉華照料，且與高嘉華彼此經常以通訊
    軟體分享如何處罰A童之方式，顯見被告就A童長期遭受高嘉
    華虐待傷害，有導致死亡之風險已有合理預見，自應就A 童
    死亡之結果與高嘉華同負其責任。乃原判決徒以被告在高嘉
    華對A 童施以傷害行為之際並不在場，且查無其他證據足資
    證明其知悉或可得知悉高嘉華有傷害A 童致死之情形，遽認
    被告對A 童遭高嘉華傷害致死之結果，無須承擔加重結果犯
    之責任，於法顯有不當云云。
㈡、被告上訴意旨略稱：⒈本件卷附伊以LINE通訊軟體與高嘉華
    之對話內容，僅係單純開玩笑，伊就高嘉華傷害A 童之行為
    並不知情，更無與高嘉華有共同傷害A 童之犯意聯絡，乃原
    判決未敘明其憑何認定伊於何時、地，以何種方式與高嘉華
    ，就傷害A 童之行為有犯意聯絡，徒以伊與高嘉華為男女朋
    友，且曾就如何照料A 童之事與高嘉華有所聯繫，遽認伊對
    高嘉華傷害A 童之犯行同應承擔共同正犯罪責，殊有不當。
    ⒉原判決引用伊與高嘉華之電話通聯紀錄，據以認定伊與高
    嘉華於104年8月15日晚間某時起至同年9月19日上午7時44分
    止，有共同對A 童為持續傷害之犯行。然查原判決附表二所
    示伊與高嘉華之通聯紀錄為104年8月10日下午3 時31分起至
    同年9月19日凌晨4時46分，2 者之時段並非相同，則原判決
    就伊2人有共同傷害A童之事實認定，即有矛盾云云。
四、惟查：
㈠、共同實行犯罪行為之人，在合同意思範圍以內，各自分擔犯
    罪行為之一部，相互利用他人之行為，以達其犯罪之目的者
    ，即應對於全部所發生之結果共同負責，不問犯罪動機起於
    何人，亦不必每一階段犯行均經參與。又關於犯意聯絡，不
    限於事前有所協議，其於行為當時，基於相互之認識，以共
    同犯罪之意思參與者，亦無礙於共同正犯之成立。且數共同
    正犯之間，原不以直接發生犯意聯絡者為限，即有間接之聯
    絡者，亦包括在內。從而，除共謀共同正犯，因其並未參與
    犯罪構成要件之實行而無行為之分擔，僅以其參與犯罪之謀
    議為其犯罪構成要件之要素，故須以積極之證據證明其參與
    謀議外，其餘已參與分擔犯罪構成要件行為之共同正犯，既
    已共同實行犯罪行為，則該行為人無論係先參與謀議，再共
    同實行犯罪，或於行為當時基於相互之認識，以共同犯罪之
    意思參與，均成立共同正犯。原判決已敘明被告就其事實欄
    之㈠、㈡及㈢①②所載之高嘉華傷害A 童部分，雖非親身
    所為，惟其與高嘉華間就此傷害A 童部分之犯行，何以有共
    同犯意之聯絡，且同意並任由高嘉華傷害A童，其2人間均應
    負共同傷害A 童之責任，並就被告否認犯罪所執其對於高嘉
    華傷害A 童之行為，並無與高嘉華有犯意聯絡或行為分擔云
    云之辯解，何以係飾卸之詞且與事實不符而不足採信，亦依
    據卷內相關資料詳加指駁及說明，核其所為之論斷，俱與證
    據法則無違，並無被告上訴意旨所指認定事實與所採用之證
    據內容不符之情形（見原判決第14頁第22行至第17頁第1 行
    ）。被告此部分上訴意旨所為之指摘，無非係就原判決已明
    白論斷之事項及原審採證認事職權之適法行使，任憑己見，
    漫事爭執，要非適法之第三審上訴理由。
㈡、證據之取捨與事實之認定，乃事實審法院之職權，苟其採證
    認事並不違背經驗法則與論理法則，即不能任意指為違法而
    執為適法之上訴第三審理由。又刑法第17條規定「因犯罪致
    發生一定之結果，而有加重其刑之規定者，如行為人不能預
    見其發生時，不適用之」，即刑法所謂之加重結果犯，其以
    行為人對於加重結果之發生客觀上有預見之可能，能預見而
    不預見者為要件，如客觀上無從預見加重結果之發生，即無
    庸承擔加重結果犯之罪責。原判決認定被告確有本件被訴成
    年人共同故意對兒童傷害之犯行，已就相關事證詳加調查論
    列，復綜合被告之供述，參酌高嘉華之證詞及告訴人許○○
    之指述與證人許○蘭（全名詳卷）之證述，佐以卷附被告與
    高嘉華間，及告訴人許○○與許○蘭間之LINE對話內容截圖
    及相互傳送A童照片，徵引A童之病歷資料、診斷證明書、暴
    力傷害驗傷鑑定書、A 童傷勢照片與法醫檢驗報告書、解剖
    報告書暨鑑定報告書、相驗屍體證明書，稽以高嘉華住處之
    監視器錄影畫面翻拍照片、高雄市政府社會局家庭暴力及性
    侵害防治中心社會工作員出具之A 童個案報告及個案管理處
    遇計畫表，相互斟酌判斷，資為前揭認定，已說明其取捨證
    據判斷之依據及得心證之理由；另敘明被告就其事實欄之
    ㈠、㈡及㈢①②所載之傷害行為（不含A 童之死亡），雖與
    高嘉華間具有傷害之犯意聯絡及行為分擔，然高嘉華為同上
    事實欄之㈢①②所載對A 童毆打、抓頭快速左右搖晃等行
    為當時，被告並未在場，且於該期間亦無被告就該傷害致死
    行為部分，與高嘉華有通聯或其他證據可證明被告知悉或可
    得知悉高嘉華將下手傷害A童，而疏未注意高嘉華下手拍打A
    童頭、臉及搖晃A 童頭部，力道之輕重程度客觀上可能造成
    死亡之結果，乃未加以阻止甚或為鼓勵附和之行為，尚難認
    被告客觀上對高嘉華傷害手段及力道輕重已有能預見而主觀
    上疏未預見可能致A 童死亡之結果。從而，被告僅就共同傷
    害A 童之部分為其能預見且已預見之範圍，至被告對於高嘉
    華所為下手過重致A 童死亡結果之發生，在客觀上尚無從預
    見，自不負加重結果犯之責任等旨甚詳（見原判決第17頁第
    4至17行），已就檢察官所指被告就高嘉華傷害A童致死部分
    ，應共同承擔加重結果之罪責云云，敘明何以不足採取之理
    由綦詳，核其所為論斷俱有卷內資料足憑，且無違背經驗、
    論理法則之情形，檢察官此部分上訴意旨猶執陳詞，任意加
    以指摘，無非係對於原判決已詳加論敘說明之事項及屬原審
    採證認事職權之適法行使，持憑己見而為不同之評價，且重
    為事實之爭執，同非合法之第三審上訴理由。
㈢、至檢察官與被告其餘上訴意旨，均非依據卷內資料具體指摘
    原判決究有不適用何種法則或如何適用不當之情形，徒就原
    審採證認事職權之適法行使，以及原判決已明確論斷說明之
    事項，暨其他不影響於判決結果之枝節性問題，漫為爭辯，
    顯與法律規定得為第三審上訴理由之違法情形不相適合。揆
    之首揭規定及說明，本件檢察官及被告之上訴均為不合法律
    上之程式，應併予駁回。
據上論結，應依刑事訴訟法第395條前段，判決如主文。
中    華    民    國   111    年    3     月    10    日
                  刑事第一庭審判長法  官  郭  毓  洲  
                                  法  官  林  英  志  
                                  法  官  林  靜  芬  
                                  法  官  蔡  憲  德  
                                  法  官  周  盈  文  
本件正本證明與原本無異
                                  書記官
中    華    民    國   111    年    3     月    15    日